【裁判字號】    97,上訴,795
【裁判日期】    970716
【裁判案由】    毒品危害防制條例
【裁判全文】
臺灣高等法院臺中分院刑事判決         97年度上訴字第795號
上  訴  人  臺灣臺中地方法院檢察署檢察官
上  訴  人
即  被  告  甲○○
上列上訴人等因被告違反毒品危害防制條例案件，不服臺灣臺中
地方法院96年度訴字第3133號中華民國97年1月10日第一審判決
（起訴案號：臺灣臺中地方法院檢察署96年度毒偵字第3899號）
，提起上訴，本院判決如下：
    主  文
原判決撤銷。
甲○○施用第一級毒品，累犯，處有期徒刑壹年貳月；扣案之第
一級毒品海洛因柒包（合計驗餘淨重壹點公克）沒收銷燬之
；扣案之研磨機壹台、電子磅秤壹台、夾鏈袋共拾捌包，均沒收
。又施用第二級毒品，累犯，處有期徒刑玖月，扣案之第二級毒
品甲基安非他命貳包（合計驗餘總重捌點柒陸陸公克）沒收銷
燬之。主刑部分應執行有期徒刑壹年捌月。
    事  實
一、甲○○前因施用毒品案件，經臺灣臺中地方法院裁定令入戒
    治處所施以強制戒治，業於民國（下同）91年12月27日戒治
    期滿，並經同法院判處有期徒刑4月，嗣與另犯施用毒品案
    件所處有期徒刑5月，合併定應執行有期徒刑7月確定，並於
    92 年7月27日執行完畢。又因施用毒品案件，經同法院以95
    年度訴字第1551號判處有期徒刑10月、6月，定應執行有期
    徒刑1年2月確定（尚在執行中）。詎仍不知悔改，於前開強
    制戒治執行完畢釋放後5年內，復分別基於施用第一、二級
    毒品之犯意，於96年7月9日，在其位於臺中市○○路460號5
    樓之2住處，以將海洛因摻入香菸內點燃抽吸及將甲基安非
    他命放入玻璃球內燒烤吸用之方式，分別施用第一級毒品海
    洛因及第二級毒品甲基安非他命各1次。嗣於96年7月10日15
    時30分許，為警在上址執行搜索時查獲，並扣得第一級毒品
    海洛因7包（合計驗餘淨重1.33公克）、第二級毒品甲基安
    非他命2包（合計驗餘總重8.7366公克）、0號夾鏈袋16小包
    、3號夾鏈袋1包、4號夾鏈袋1包、研磨機1台及電子磅秤1台
    等物。
二、案經臺中縣警察局移送臺灣臺中地方法院檢察署檢察官偵查
    起訴。
    理  由
一、上訴人即被告甲○○（下稱被告）未於本院審理期日到庭，
    惟上揭犯罪事實，業經被告於偵查及原審均坦承不諱，並有
    扣案之第一級毒品海洛因7包（合計驗餘淨重1.33公克）、
    第二級毒品甲基安非他命2包（按其中1包驗餘淨重0.2586公
    克，另1包因檢體受潮，驗餘毛重為8.4780公克，2包合計驗
    餘總重8.7366公克，詳見行政院衛生署草屯療養院鑑定書）
    、0號夾鏈袋16小包、3號夾鏈袋1包、4號夾鏈袋1包、研磨
    機1台及電子磅秤1台等物，及法務部調查局鑑定書、行政院
    衛生署草屯療養院鑑定書可資佐證。且經警採集被告尿液送
    驗結果，呈嗎啡及甲基安非他命陽性反應，有中山醫學大學
    附設醫院檢驗科藥物檢測中心出具之尿液檢驗報告1紙附卷
    可稽，被告之之自白與事實相符本案事證已明，被告犯行洵
    堪認定。又被告有事實欄所載曾因施用毒品案件經送強制戒
    治執行紀錄，亦有臺灣高等法院被告前案紀錄表附卷可稽，
    其於釋放後5年內再有本案施用毒品犯行，應依法論科。
二、核被告所為，係犯毒品危害防制條例第10條第1項、第2項之
    施用第一、二級毒品罪。被告持有第一、二級毒品之低度行
    為應為施用之高度行為所吸收，不另論罪。被告所犯施用第
    一級毒品及第二級毒品二罪，犯意各別，罪名不同，應予分
    論併罰。又被告有事實欄所載科處有期徒刑及執行紀錄，有
    臺灣高等法院被告前案紀錄表附卷可稽，其於有期徒刑執行
    完畢後，5年以內故意再犯有期徒刑以上之本罪，為累犯，
    應依刑法第47條第1項規定加重其刑。原判決認被告罪證明
    確而予科刑，固非無見，惟查：依被告之刑案資料查註紀錄
    表所載，被告有高達7次施用毒品前科，被告在短暫之時間
    內，密集施用毒品，足見其違法意識高，又被告被告反覆利
    用國家觀察、勒戒、強制戒治之資源，原判決只就被告前案
    施用毒品刑度各遞加1月，量刑顯然過輕而有未合。檢官官
    上訴意旨亦指摘及此，為有理由；被告具狀陳詞指摘原判決
    量刑過重，非有理由。原判決既有上述可議之處，自無可維
    持，應由本院將原判決撤銷改判。爰審酌被告前經強制戒治
    仍無法戒絕毒癮，仍繼續施用第一級及第二級毒品，無視於
    毒品對於自身健康之戕害及國家對於杜絕毒品犯罪之禁令，
    被告犯罪手段尚屬平和及坦承犯行，態度良好等一切情狀，
    量處被告如主文第2項所示之刑，並定其應執行刑。扣案之
    第一級毒品海洛因7包（合計驗餘淨重1.33公克）、第二級
    毒品甲基安非他命2包（合計驗餘總重8.7366公克），分別
    為毒品危害防制條例第2條第2項第1、2款所指之第一、二級
    毒品，屬違禁物，應依同條例第18條第1項前段規定，沒收
    銷燬之。另扣案之研磨機1台，為被告用來將糖磨成粉摻入
    海洛因施用之物；扣案之電子磅秤，為被告用來秤買來之供
    施用之毒品是否足量之物；而扣案之0號夾鏈袋16小包、3號
    夾鏈袋1包、4號夾鏈袋1包，共計夾鏈袋18包，則為供被告
    施用第一級毒品海洛因及第二級毒品甲基安非他命所用之物
    ；且均為被告所有，業據被告供明在卷，均依刑法第38條第
    1項第2款規定，宣告沒收。
三、公訴意旨另以：被告甲○○自前案95年10月5日宣示判決日
    後之不詳日期起至96年7月8日止，在其前揭住處等處，施用
    第一級毒品海洛因及第二級毒品甲基安非他命多次，另涉有
    毒品危害防制條例第10條第1、2項之犯行等語。惟查，公訴
    人認為被告涉有前揭犯行，係以被告之自白為唯一證據，然
    被告之自白不得作為有罪判決之唯一證據，仍應調查其他必
    要之證據，以察其是否與事實相符，刑事訴訟法第156 條第
    2項定有明文；又犯罪事實之證明，不論係直接證據或間接
    證據，須於一般人均不致有所懷疑而得確信其為真實之程度
    ，始得據為有罪之認定，倘其證明尚未達於此程度而仍有合
    理懷疑存在時，本諸無罪推定之原則，自應為被告無罪之判
    決。又按關於人體施用毒品後於尿液中可檢出之時間，受施
    用劑量及頻率、施用方式、飲水量之多寡、個人體質及其代
    謝情況等因素影響，因個案而異；一般服用海洛因後可檢出
    之時間為2～4天，服用甲基安非他命後可檢出之時間為1～5
    天，業經行政院衛生署管制藥品管理局92年3月10日管檢字
    第0920001495號函述綦詳。故而被告於96年7月10日15時30
    分許為警查獲時所採集尿液之檢驗結果，僅能證明被告於採
    尿送驗前之96年7月9日有施用第一級毒品海洛因及第二級毒
    品甲基安非他命各1次之行為，尚無從證明被告自其前案95
    年10月5日宣示判決日後之不詳日期起至96年7月8日止有施
    用第一級毒品海洛因及第二級毒品甲基安非他命多次之情事
    。是故公訴意旨所稱被告自其前案95年10月5日宣示判決日
    後之不詳日期起至96年7月8日止施用第一、二級毒品部分，
    除被告自白外，公訴人未提出其他證據供本院審酌，則依前
    揭說明，尚難證明被告有此部分之犯行。惟因公訴人起訴認
    此部分與被告前揭有罪部分，係屬集合犯之實質上一罪關係
    ，本裁判不可分原則，不另為無罪之諭知。
據上論斷，應依刑事訴訟法第371條、第369條第1項前段、第364
條、第299條第1項前段，毒品危害防制條例第10條第1項、第2項
、第18條第1項前段，刑法第11條前段、第47條第1項、第51條第
5款、第38條第1項第2款，判決如主文。
本案經檢察官乙○○到庭執行職務。
中    華    民    國    97    年    7     月    16    日
            刑事第七庭   審判長法  官 林  榮  龍
                               法  官 張  惠  立
                               法  官 江  錫  麟
上列正本證明與原本無異。
施用第一級毒品部分得上訴。
施用第二級毒品部分不得上訴。
如不服本判決應於收受送達後十日內向本院提出上訴書狀，其未
敘述上訴之理由者並得於提起上訴後十日內向本院補提理由書（
均須按他造當事人之人數附繕本）。
                               書記官 劉  建  智
中    華    民    國    97    年    7     月    16    日
附錄論罪科刑法條：
毒品危害防制條例第10條：
  施用第一級毒品者，處6月以上5年以下有期徒刑。
  施用第二級毒品者，處3年以下有期徒刑。


司法院資訊處製作；財團法人民間司法改革基金會備份。
